臺灣高等法院刑事判決　　　　　　　　96年度上易字第2133號
上　訴　人
即　自訴人　丙○○
自訴代理人　李永裕　律師
被　　　告　甲○○
　　　　　　乙○○
　　　　　　丁○○
上三人共同
選任辯護人　呂偉誠　律師
　　　　　　簡欣儀　律師
　　　　　　李宗輝　律師
上列上訴人因被告違反著作權法案件，不服臺灣臺北地方法院95
年度自字第168號，中華民國96年8月20日第一審判決，提起上訴
，本院判決如下：
    主  文
上訴駁回。
    理  由
一、本案經本院審理結果，認第一審判決對被告甲○○、乙○○
    、丁○○等為無罪之諭知，核無不當，應予維持，並引用第
    一審判決書記載之證據及理由（如附件）。
二、自訴人上訴意旨略以：(一)自訴人之「金環保獎」、「國家環
    保獎」、「國家永續發展獎」及「國家永續發展績優獎」等
    相關語文著作皆具有原創性並受著作權法之保護。(二)被告等
    人自民國80年起即曾數度接觸自訴人上開語文著作，此有下
    列數端事證可憑，原判決對此恝置不顧，竟謂被告等人與自
    訴人素不相識，無從接觸自訴人之語文著作云云，顯屬謬誤
    。(三)被告等人任職單位之長官即行政院永續發展委員會執行
    長葉俊榮於92年10月6日裁示「推動永續發展績優獎」，背
    後動機實係抄襲改作自訴人交付予財團法人福爾摩沙文教基
    金會之語文著作。(四)自訴人上揭語文著作完成在先，被告所
    屬之行政院國家永續發展委員會則成立在後，被告等人非無
    可能抄襲自訴人上開語文著作。且查永續會係於92年10月6
    日經由執行長葉俊榮裁示「推動永續發展績優獎」之規劃方
    案，斯時被告等人早已有多次接觸自訴人上揭語文著作之經
    驗。(五)自訴人上揭語文著作，與被告等人製頒之系爭獎項，
    二者內容有諸多近似雷同之處云云（餘詳上訴理由狀）。並
    聲請勘驗臺灣臺北地方法院檢察署94年偵字第555號案件於
    93年9月29日偵訊光碟，及傳訊證人倪世傑、劉佳鈞。
三、按著作權法之著作，指屬於文學、科學、藝術或其他學術範
    圍之創作，語文著作亦為著作權法所稱之著作，著作權法第
    三條第一項第一款、第五條第一項第一款分別定有明文。惟
    語文著作受著作權法之保護，必須其內容具有作者之創意表
    達或創作性格，即所謂具有原創性，始屬之（最高法院95年
    台上字第684號判決意旨參照）。經查：
  (一)自訴意旨所指「國家永續發展獎」等著作，其中頒獎典禮流
    程，乃一般頒獎典禮所習用之程序；評審項目及計分、評審
    方式、遴選辦法，則常見於當今上會上之各類比賽；獎項名
    稱、頒獎主旨、設立獎項、頒獎效益，則未見有何獨特創意
    表達或精神意涵。
  (二)至於：
    1.自訴人聲請勘驗臺灣臺北地方法院檢察署94年偵字第555
      號案件於93年9月29日偵訊光碟部分。查，自訴人前於另
　　　臺灣臺北地方法院地檢署95年度偵字第1699號案偵查程序
  　　中，亦曾為相同主張，並經檢察官調閱該次開庭錄音帶及
      當庭勘驗上開庭訊錄音帶，並未發現有上開自訴人主張被
      告丁○○自承侵害之情事存在，有上開臺灣臺北地方法院
      檢察署95年度偵字第1699號偵查卷第266頁至第267頁之偵
      訊筆錄影本附在本院卷可查。
    2.自訴人聲請傳訊證人倪世標、劉佳鈞，其待證事項無非係
      主張證人等曾接觸過自訴人所稱著作物等情。惟查，本案
  　　自訴意旨所指「國家永續發展獎」等著作，未見有原創性
　    ，亦未見被告等有抄襲行為，業據原審判決理由敘述甚詳
      ，其事證已然明確。
    3.本院因認此部分並無再予調查之必要。
  (三)上訴意旨執前詞指摘原判決不當，為無理由，應予駁回。
四、被告丁○○經合法傳喚，無正當理由不到庭，爰不待其陳述
    逕行判決。
五、據上論結，應依刑事訴訟法第373條、第368條、第371條，
    判決如主文。
中　　華　　民　　國　　96　　年　　12　　月　　27　　日
　　　　　　　　　刑事第十庭    審判長法　官 楊炳禎
　　　　　　　　　　　　　　　　　　  法　官 朱光仁
　　　　　　　　　　　　　　　　　　  法　官 陳博志
以上正本證明與原本無異。
不得上訴。
                                      書記官 陳嘉文
中　　華　　民　　國　　97　　年　　1 　　月　　2 　　日
